臺灣臺中地方法院刑事判決　　　96年度簡上字第852號
上　訴　人　臺灣臺中地方法院檢察署檢察官
被　　　告　甲○○
上列上訴人因被告詐欺案件，不服臺灣臺中地方法院臺中簡易庭
中華民國96年7月30日96年度簡字第759號第一審簡易判決（起訴
案號：95年度偵字第19098號），提起上訴，本院管轄之第二審
合議庭判決如下：
    主    文
原判決撤銷。
甲○○幫助意圖為自己不法之所有，以詐術使人將本人之物交付
，處有期徒刑肆月，如易科罰金，以銀元參佰元即新臺幣玖佰元
折算壹日。
    犯罪事實
一、甲○○能預見將自己帳戶存摺、提款卡連同密碼交付予不詳
    身分之成年人使用，足供他人作為詐騙財物匯款之工具，竟
    仍基於幫助他人詐欺取財之不確定故意，於民國93年夏季某
    日，在臺中縣豐原市某處，將其向臺灣郵政股份有限公司豐
    原博愛郵局所申請帳號00000000000000號存款帳戶存摺、提
    款卡（含密碼）、印章及國民身分證影本，以新臺幣（下同
    ）4000元之代價，販賣予真實姓名、年籍不詳之成年人士，
    而容任他人作為詐欺取財之用。嗣該真實姓名、年籍不詳之
    人士及其所屬詐騙集團取得甲○○上開帳戶後，先後向下列
    之人詐騙：
(一)、於93年12月28日起至94年2月1日間，不詳詐騙集團成員偽以
    「亞太影視娛樂公司」名義，向乙○○訛稱抽中獎金，需先
    匯入稅金、保證金云云，使乙○○信以為真，陷於錯誤，分
    別於94年1月25日、同年月28日，依照指示匯款32萬5000元
    、28萬1500元至王柏森（業經本院以95年度中簡字第671號
    判處拘役59日確定）所有臺中漢口路郵局帳號000000000000
    00號之存款帳戶。
(二)、於94年2月24日，不詳詐騙集團成員偽以「澳門博彩公司」
    名義，以電話告知丙○○稱其獲得二獎99萬元，需先匯入稅
    金云云，使丙○○信以為真，陷於錯誤，於94年2月25日匯
    款28萬元至王柏森上揭郵局帳戶內。嗣該集團成員再於同年
    2 月25日，將向乙○○、丙○○詐騙所得匯入王柏森上揭帳
    戶內之款項10萬元轉帳匯款至甲○○前開帳戶，旋即提領之
    。
    理    由
一、前揭事實，業據被告甲○○於本院審理時坦承不諱，核與證
    人即被害人乙○○、丙○○於警詢中證述遭詐騙之情節相符
    （見臺中市警察局刑案偵查卷第228至230頁、第240至243頁
    ），且有被害人丙○○所提出之郵政國內匯款執據（見臺中
    市警察局刑案偵查卷第228至230頁（見臺中市警察局刑案偵
    查卷第234頁）1張、被害人乙○○所提出之郵政國內匯款執
    據2張（見臺中市警察局刑案偵查卷第252、255頁）、被告
    豐原博愛郵局所申請帳號00000000000000號存款帳戶、王柏
    森臺中漢口路郵局帳號00000000000000號之存款帳戶開戶資
    料、客戶歷史交易清單各乙份（見臺中市警察局刑案偵查卷
    第36至39頁、第145、146頁）在卷可參。又按金融機構之帳
    戶為個人理財之工具，為便利大眾使用此一理財工具，以資
    活絡資金供需，對於申請開設金融帳戶並無設有任何特殊之
    限制，一般民眾皆能自由申請開戶，並得同時在不同金融機
    構申請多數存款帳戶使用，乃眾所周知之事實，依一般人之
    社會生活經驗，倘係經由合法管道之收入或支出，其於金融
    帳戶之存放及提領，本可自行向金融行庫開立帳戶後使用，
    殊無大費周章使用他人帳戶之必要，況且近來類如刮刮樂、
    退稅轉帳等詐騙案件層出不窮，詐騙集團多利用人頭帳戶做
    為出入帳戶，不僅廣為媒體所披載，亦經政府一再宣導提醒
    注意，尤以現今各地金融機構所設自動提款機莫不設定轉帳
    之警示畫面，或張貼警示標語，促請使用大眾注意，衡諸目
    前社會以電視、報紙甚至網路等管道流通資訊之普及程度，
    以及使用自動提款機從事提款、轉帳交易之頻繁，苟見有陌
    生人不思以自己名義申請開立帳戶，反而向不特定人蒐集或
    收購他人之金融機構帳戶使用，帳戶所有人焉能安心將其帳
    戶交付收購帳戶之人，而絲毫未加懷疑其收集帳戶之目的即
    在於詐取他人財物？被告既明知詐騙集團多以蒐集他人帳戶
    供作詐騙被害人匯款或領取詐騙所得之犯罪工具，而將其所
    開立之郵局帳戶存摺、印章、提款卡及國民身分證影本連同
    密碼交予他人，由此顯見被告對於他人係將該帳戶用以實施
    詐欺犯行，當可預見，且其對於該人利用其帳戶向人詐取財
    物，並無違背其本意，是被告主觀上應具有幫助他人詐取財
    物之不法犯意甚明。綜上所述，本件事證明確，被告犯行應
    堪認定。
二、按被告行為後，刑法於94年2月2日修正公布，於95年7月1日
    施行，而行為後法律有變更者，適用行為時之法律，但行為
    後之法律有利於行為人者，適用最有利於行為人之法律，現
    行刑法第2條第1項訂有明文，此條規定乃與刑法第1條罪刑
    法定主義契合，而貫徹法律禁止溯及既往原則，係規範行為
    後法律變更所生新舊法律比較適用之準據法，是刑法第2條
    本身雖經修正，但刑法第2條既屬適用法律之準據法，本身
    尚無比較新舊法之問題，應一律適用裁判時之現行刑法第2
    條規定以決定適用之刑罰法律，先予敘明。又本次刑法修正
    之比較新舊法，應就罪刑有關之共犯、未遂犯、想像競合犯
    、牽連犯、連續犯、結合犯，以及累犯加重、自首減輕暨其
    他法定加減原因（如身分加減）與加減例等一切情形，綜其
    全部罪刑之結果而為比較，最高法院95年5月23日著有95 年
    度第8次刑庭會議決議可資參照。經查：
(一)、刑法第339條第1項詐欺取財罪之法定刑得科或併科銀元1000
    元以下罰金，然被告行為後，於95年6月14日增訂之刑法施
    行法第1條之1規定：「中華民國九十四年一月七日刑法修正
    施行後，刑法分則編所定罰金之貨幣單位為新臺幣。九十四
    年一月七日刑法修正時，刑法分則編未修正之條文定有罰金
    者，自九十四年一月七日刑法修正施行後，就其所定數額提
    高為三十倍。但七十二年六月二十六日至九十四年一月七日
    新增或修正之條文，就其所定數額提高為三倍。」，且94年
    2月2日施行公布95年7月1日施行之刑法第33條第5款修正為
    ：「主刑之種類如下：˙˙˙五、罰金：新臺幣一千元以上
    ，以百元計算之。」，是依修正後之法律，刑法第339條第1
    項詐欺取財罪所得科處之罰金刑最高為新臺幣3萬元、最低
    為新臺幣1千元；而被告行為時適用之罰金罰鍰提高標準條
    例第1條前段規定：「依法律應處罰金、罰鍰者，就其原定
    數額得提高為二倍至十倍。但法律已依一定比率規定罰金或
    罰鍰之數額或倍數者，依其規定。」、現行法規所定貨幣單
    位折算新臺幣條例第2條規定：「現行法規所定金額之貨幣
    單位為圓、銀元或元者，以新臺幣之三倍折算之。」，及修
    正前刑法第33條第5款規定: 「主刑之種類如下：˙˙˙五
    、罰金：一元以上。」，是依行為時之法律，刑法第339 條
    第1項詐欺取財罪所得科處之罰金刑最高為新臺幣3萬元、最
    低為新臺幣30元。因此，比較上述修正前、後之刑罰法律，
    自以被告行為時之舊法即依修正前刑法第33條第5款，並配
    合罰金罰鍰提高標準條例第1條前段為法條適用之依據，較
    有利於被告。
(二)、被告行為時之刑法第41條第1項前段規定：「犯最重本刑為
    五年以下有期徒刑以下之刑之罪，而受六個月以下有期徒刑
    或拘役之宣告，因身體、教育、職業、家庭之關係或其他正
    當事由，執行顯有困難者，得以一元以上三元以下折算一日
    ，易科罰金。」；又被告行為時之易科罰金折算標準，修正
    前罰金罰鍰提高標準條例第2條前段（業於94年5月17日刪除
    ）規定，就其原定數額提高為100倍折算1日，則本件被告行
    為時之易科罰金折算標準，應以銀元300元折算1日，經折算
    為新臺幣後，應以新臺幣900元折算為1日。惟95年7月1日施
    行之刑法第41條第1項前段則規定：「犯最重本刑為五年以
    下有期徒刑以下之刑之罪，而受六個月以下有期徒刑或拘役
    之宣告者，得以新臺幣一千元、二千元或三千元折算一日，
    易科罰金。」，比較修正前後之易科罰金折算標準，以95年
    年7月1日修正公布施行前之規定，較有利於被告。
(三)、綜合上述各條文修正前、後之比較，揆諸前揭最高法院決議
    及修正後刑法第2條第1項規定之「從舊、從輕」原則，自應
    適用被告行為時之法律，即修正前刑法之相關規定，予以論
    處。
三、按本案詐欺集團成員與其所屬之集團成員，基於為自己不法
    所有之犯意聯絡，以上開之方式為詐術，使被害人乙○○、
    丙○○陷於錯誤，而依其指示匯款予詐欺集團，是該詐欺集
    團成員所為，係犯刑法第339條第1項之詐欺取財罪。被告將
    其上開郵局之帳戶存摺、印章、提款卡、國民身分證影本連
    同提款密碼交給詐欺集團成員詐騙財物，顯係基於幫助該詐
    欺集團成員詐欺取財之犯意，且其所為提供前開帳戶之行為
    屬刑法詐欺取財罪構成要件以外之行為，其既以幫助該詐欺
    集團犯罪之意思而參與犯罪構成要件以外之行為，核其所為
    ，係犯刑法第30條第1項前段、第339條第1項之幫助詐欺取
    財罪。被告係以幫助詐欺取財犯罪之意思參與犯罪，為詐欺
    取財之幫助犯，爰依刑法第30條第2項規定，依正犯之刑減
    輕之（按：95年7月1日施行之刑法第30條幫助犯之規定，僅
    作文字上之修正，並無有利或不利之情形，應無新舊法比較
    適用之問題，最高法院95年臺上字第6016號判決意旨可資參
    照。）原審認被告罪證明確，予以論罪科刑，固非無見。惟
    按中華民國九十六年罪犯減刑條例第5條規定：「本條例施
    行前，經通緝而未於中華民國96年12月31日以前自動歸案接
    受偵查、審判或執行者，不得依本條例減刑」，又中華民國
    九十六年罪犯減刑條例係於96年7月16日施行。經查：本件
    被告經臺灣臺中地方法院檢察署檢察官起訴後，經本院以96
    年度易字第548號審理，被告經合法傳喚、拘提未到庭，經
    本院以96年4月17日以中院慶刑緝字第318號發布通緝，有本
    院通緝稿乙份在卷可參（見本院96易字第548號刑事卷第48
    頁），被告係於96年7月17日經臺中縣警察局刑警隊緝獲，
    並非自動歸案乙節，業據被告陳述明確（見本院96年7月18
    日訊問筆錄，本院96年度易緝字第380號刑事卷第23、24 頁
    ），且有臺中縣警察局刑警大隊刑案偵查卷可參，則被告於
    中華民國九十六年罪犯減刑條例施行前經通緝，而非於96
    年12月31日前自動歸案接受審判，自不得依中華民國九十六
    年罪犯減刑條例予以減刑。又王柏森前開帳戶係於94年2月
    25日匯款10萬元至被告上揭帳戶，被害人乙○○、丙○○均
    於94年2月25日前匯款遭詐騙集團詐騙之金額至王柏森前開
    帳戶，已如前述，則被告帳戶內之10萬元顯係包含被害人乙○○、丙○○遭詐騙之款項，原審漏未審酌被害人丙○○部
    分，並予以減刑，均有違誤，自應予以撤銷改判。爰審酌被
    告貪圖小利，竟交付帳戶資料予他人謀利，使取得其帳戶之
    人得以向他人詐欺取財，並得以掩飾其真實身分，增加犯罪
    偵查之困難，惟其於犯罪後坦承犯行，尚有悔意，犯後態度
    良好等一切情狀，量處如主文所示之刑，並諭知易科罰金之
    折算標準，以示懲儆。
據上論斷，應依刑事訴訟法第455條之1第1項、第3項、第369條
第1項前段、第364條、第299條第1項前段，刑法第2條第1項前段
、第30條第1項、第2項、第339條第1項、（修正前）第41條第1
項前段，罰金罰鍰提高標準條例第1條前段、修正前罰金罰鍰提
高標準條例第2條，現行法規所定貨幣單位折算新臺幣條例第2條
，判決如主文。
中　　華　　民　　國　　96　　年　　11　　月　　8 　　日
　　　　　　　　        臺灣臺中地方法院刑事第五庭
                            審判長法　官  鍾堯航
                            　    法  官  吳崇道
                                  法  官  劉麗瑛
以上正本證明與原本無異。
如不服本判決，應於判決送達後10日內，向本院提出上訴狀。
　　　　　　　　　　　　　　　　  書記官　王玟
中　　華　　民　　國　　96　　年　　11　　月　　8   　日
附錄論罪科刑法條：
刑法第339條第1項
意圖為自己或第三人不法之所有，以詐術使人將本人或第三人之
物交付者，處五年以下有期徒刑、拘役或科或併科一千元以下罰
金。
